---
title: "Eficiencia"
author: "Aaron Mulvey"
date: "11/12/2024"
output: html_document
---

```{r setup, include=FALSE}

# Configuración global para knitr
knitr::opts_chunk$set(echo = TRUE)

# Instalación y carga de paquetes
required_packages <- c(
  "tidyverse", "dplyr", "lubridate", "ggplot2",
  "zoo", "dygraphs"
)

install_and_load <- function(packages) {
  for (pkg in packages) {
    if (!require(pkg, character.only = TRUE)) {
      install.packages(pkg, dependencies = TRUE)
      library(pkg, character.only = TRUE)
    }
  }
}

install_and_load(required_packages)

# Limpiar el entorno de trabajo
rm(list = ls())

# Configuración de opciones globales
options(scipen = 999)

```

## Crear Variables para Reproducción

Este bloque define las variables necesarias para garantizar la reproducibilidad del análisis. Incluye configuraciones de rutas y carga de datos previos procesados.

```{r crear_variables_reproduccion, echo=TRUE}

###################### ESTABLECER DIRECTORIO DE TRABAJO

setwd('../Scripts')

###################### DEFINIR VARIABLES PARA REPRODUCIBILIDAD

# Configuración de atleta y directorios
atleta <- 'June'
directorio <- '../Atletas'
subdirs <- list(importar = 'Import', exportar = 'Export')

# Nombres de archivos clave
archivos <- list(
  sesiones_limpias = 'sesiones_limpias.rda',
  records_resumenes = 'records_resumenes.rda'
)

###################### CREAR RUTAS DINÁMICAS DE IMPORTACIÓN Y EXPORTACIÓN

ruta_importar <- file.path(directorio, atleta, subdirs$importar)
ruta_exportar <- file.path(directorio, atleta, subdirs$exportar)

###################### IMPORTAR DATOS DE SESIONES Y RECORDS

# Cargar datos de sesiones limpias
load(file.path(ruta_exportar, archivos$sesiones_limpias))

# Cargar datos resumidos de records
load(file.path(ruta_exportar, archivos$records_resumenes))

```


## Unir Resúmenes con Sesiones

En este bloque se combinan las métricas resumidas de `records_resumen` con las métricas diarias de `sesion_limpia`. Además, se calculan tiempos en zonas y se preparan series temporales para la comparación de datos.

```{r unir_resumenes_sesiones, echo=TRUE}

###################### SELECCION DE VARIABLES DE INTERES EN RESUMENES
# FILTRAMOS LAS VARIABLES CLAVE DEL RESUMEN DE RECORDS
resumenes <- records_resumen %>% 
  dplyr::select(
    fecha,
    P_Z1,                      # PORCENTAJE EN ZONA 1
    P_Z2,                      # PORCENTAJE EN ZONA 2
    P_Z3,                      # PORCENTAJE EN ZONA 3
    potencia_media,            # POTENCIA MEDIA
    frecuencia_cardiaca_media, # FRECUENCIA CARDIACA MEDIA
    torque_max,                # TORQUE MAXIMO
    torque_Q_75,               # CUARTIL 75% DEL TORQUE
    torque_medio               # TORQUE MEDIO
  )

###################### SELECCION DE VARIABLES DE INTERES EN SESIONES
# FILTRAMOS LAS VARIABLES CLAVE DE LAS SESIONES LIMPIAS
sesiones <- sesion_limpia %>% 
  dplyr::select(
    fecha,           # FECHA
    semana,          # SEMANA DEL AÑO
    volumen,         # VOLUMEN DE ENTRENAMIENTO
    peso,            # PESO DEL ATLETA
    eficiencia,      # EFICIENCIA
    potencia_media,  # POTENCIA MEDIA
    fc_media,        # FRECUENCIA CARDIACA MEDIA
    CTL_TP,          # CARGA CRONICA (CTL)
    ATL_TP,          # CARGA AGUDA (ATL)
    torque           # TORQUE
  )

###################### UNIR DATAFRAMES
# COMBINAMOS LOS DATAFRAMES DE SESIONES Y RESUMENES POR FECHA
data_completo <- left_join(sesiones, resumenes, by = "fecha")

###################### CALCULAR TIEMPO POR ZONA
# MULTIPLICAMOS EL VOLUMEN TOTAL POR LOS PORCENTAJES DE CADA ZONA
data_completo <- data_completo %>% 
  mutate(
    zona_1 = volumen * P_Z1, # TIEMPO EN ZONA 1
    zona_2 = volumen * P_Z2, # TIEMPO EN ZONA 2
    zona_3 = volumen * P_Z3  # TIEMPO EN ZONA 3
  )

###################### CREAR SERIES TEMPORALES PARA COMPARACION
# EXTRAEMOS FECHAS ÚNICAS PARA ORDENAR LAS SERIES TEMPORALES
fecha <- unique(data_completo$fecha)

###################### SERIES TEMPORALES DE FRECUENCIA CARDIACA
# COMBINAMOS FRECUENCIAS MEDIAS PROPIAS Y DE TRAINING PEAKS
c.aaron_frecuencia <- zoo(data_completo$frecuencia_cardiaca_media, order.by = fecha)
c.training_peaks_frecuencia <- zoo(data_completo$fc_media, order.by = fecha)
c.frecuencia <- merge.zoo(c.aaron_frecuencia, c.training_peaks_frecuencia)

###################### SERIES TEMPORALES DE POTENCIA
# COMBINAMOS POTENCIA MEDIA PROPIA Y DE TRAINING PEAKS
c.aaron_potencia <- zoo(data_completo$potencia_media.y, order.by = fecha)
c.training_peaks_potencia <- zoo(data_completo$potencia_media.x, order.by = fecha)
c.potencia <- merge.zoo(c.aaron_potencia, c.training_peaks_potencia)

###################### SERIES TEMPORALES DE TORQUE
# COMBINAMOS TORQUE MEDIO PROPIO Y DE TRAINING PEAKS
c.aaron_torque <- zoo(data_completo$torque_medio, order.by = fecha)
c.training_peaks_torque <- zoo(data_completo$torque, order.by = fecha)
c.torque <- merge.zoo(c.aaron_torque, c.training_peaks_torque)

```

## Graficar Comparaciones

En este bloque se visualizan las diferencias entre las métricas calculadas y las de Training Peaks mediante gráficos interactivos utilizando `dygraph`.

```{r graficar_comparaciones, echo=TRUE, message=FALSE, warning=FALSE}

###################### GRAFICAR FRECUENCIA CARDIACA
# COMPARACION ENTRE FRECUENCIA CARDIACA MEDIA PROPIA Y TRAINING PEAKS
dygraph(c.frecuencia) %>% 
  dyRangeSelector() %>%
  dyOptions(colors = c("blue", "red")) %>%
  dyLegend(show = "always", hideOnMouseOut = FALSE) %>%
  dyAxis("y", label = "Frecuencia Cardíaca Media") %>%
  dyAxis("x", label = "Fecha")

###################### GRAFICAR TORQUE
# COMPARACION ENTRE TORQUE MEDIO PROPIO Y TRAINING PEAKS
dygraph(c.torque) %>% 
  dyRangeSelector() %>%
  dyOptions(colors = c("green", "orange")) %>%
  dyLegend(show = "always", hideOnMouseOut = FALSE) %>%
  dyAxis("y", label = "Torque Medio") %>%
  dyAxis("x", label = "Fecha")

###################### GRAFICAR POTENCIA
# COMPARACION ENTRE POTENCIA MEDIA PROPIA Y TRAINING PEAKS
dygraph(c.potencia) %>% 
  dyRangeSelector() %>%
  dyOptions(colors = c("purple", "cyan")) %>%
  dyLegend(show = "always", hideOnMouseOut = FALSE) %>%
  dyAxis("y", label = "Potencia Media") %>%
  dyAxis("x", label = "Fecha")

###################### FELICES CON LOS RESULTADOS
```

## Analizar el Torque

En este bloque se comparan las métricas relacionadas con el torque (medio, máximo y submáximo) para evaluar su consistencia y detectar posibles outliers.

```{r analizar_torque, echo=TRUE, message=FALSE, warning=FALSE}

###################### CREAR SERIES TEMPORALES DE TORQUE
# TORQUE MEDIO
TORQUE_MEDIO <- zoo(data_completo$torque_medio, order.by = fecha)

# TORQUE MÁXIMO
TORQUE_MAXIMO <- zoo(data_completo$torque_max, order.by = fecha)

# TORQUE SUBMÁXIMO (CUARTIL 75%)
TORQUE_SUBMAXIMO <- zoo(data_completo$torque_Q_75, order.by = fecha)

# UNIR LAS SERIES TEMPORALES EN UN SOLO OBJETO
TORQUES <- merge.zoo(TORQUE_MAXIMO, TORQUE_MEDIO, TORQUE_SUBMAXIMO)

###################### GRAFICAR LAS SERIES TEMPORALES
# VISUALIZAR EL COMPORTAMIENTO DE LOS TORQUES
dygraph(TORQUES) %>% 
  dyRangeSelector() %>%
  dyOptions(colors = c("red", "blue", "green")) %>%
  dyLegend(show = "always", hideOnMouseOut = FALSE) %>%
  dyAxis("y", label = "Torque (N·m)") %>%
  dyAxis("x", label = "Fecha") %>%
  dyHighlight(highlightCircleSize = 5, highlightSeriesBackgroundAlpha = 0.2)

###################### CONCLUSIÓN SOBRE LOS OUTLIERS
# SE OBSERVA QUE EL TORQUE MÁXIMO PRESENTA OUTLIERS SIGNIFICATIVOS.

```
## Preparación de Datos para Análisis Semanal

En este bloque, se seleccionan y transforman variables clave de los datos para realizar análisis por semana. Además, se imputan valores faltantes y se generan resúmenes semanales.

```{r preparar_datos, echo=TRUE, message=FALSE, warning=FALSE}

###################### SELECCIÓN DE VARIABLES
# FILTRAMOS LAS VARIABLES RELEVANTES DEL DATASET
data <- data_completo %>% 
  dplyr::select(
    fecha,
    semana,
    volumen,
    zona_1,
    zona_2,
    zona_3,
    torque,
    eficiencia
  )

###################### FORMATO DE DATOS
# CONVERTIMOS VARIABLES NUMÉRICAS AL FORMATO ADECUADO
data <- data %>%
  mutate(
    volumen = as.numeric(volumen),
    zona_1 = as.numeric(zona_1),
    zona_2 = as.numeric(zona_2),
    zona_3 = as.numeric(zona_3)
  )

###################### IMPUTACIÓN DE VALORES FALTANTES
# REMPLAZAMOS NA EN ZONAS POR CERO
data <- data %>%
  mutate(
    zona_1 = replace_na(zona_1, 0),
    zona_2 = replace_na(zona_2, 0),
    zona_3 = replace_na(zona_3, 0)
  )

###################### RESÚMENES SEMANALES
# AGRUPAMOS POR SEMANA Y GENERAMOS RESÚMENES ESTADÍSTICOS
data_semanal <- data %>%
  group_by(semana) %>%
  summarise(
    volumen = sum(volumen, na.rm = TRUE),                   # SUMA DEL VOLUMEN TOTAL
    zona_1 = sum(zona_1, na.rm = TRUE),                     # SUMA DEL TIEMPO EN ZONA 1
    zona_2 = sum(zona_2, na.rm = TRUE),                     # SUMA DEL TIEMPO EN ZONA 2
    zona_3 = sum(zona_3, na.rm = TRUE),                     # SUMA DEL TIEMPO EN ZONA 3
    eficiencia = mean(ifelse(eficiencia == 0, NA, eficiencia), na.rm = TRUE), # PROMEDIO DE EFICIENCIA
    torque = mean(ifelse(torque == 0, NA, torque), na.rm = TRUE) # PROMEDIO DEL TORQUE
  ) %>%
  arrange(semana) # ORDENAMOS POR SEMANA


data_semanal

```


